臺灣屏東地方法院刑事判決　　　　　　　 96年度訴字第358號
公　訴　人　臺灣屏東地方法院檢察署檢察官
被　　　告　乙○○
　　　　　　　　　　現另案於臺灣高雄女子監獄執行中
上列被告因搶奪案件，經檢察官提起公訴（96年度偵字第1808號
），本院判決如下：
    主  文
乙○○意圖為自己不法之所有，而搶奪他人之動產，累犯，處有
期徒刑壹年陸月，減為有期徒刑玖月。
    事  實
一、乙○○前因施用毒品案件，經本院以89年度易字第1007號判
    處有期徒刑7 月確定；又於民國90年間因施用毒品案件，經
    臺灣高等法院高雄分院以90年度上易字第890 號判處有期徒
    刑8 月確定；再於90年間因竊盜案件，經臺灣高雄地方法院
    以90年度易字第1462號判處有期徒刑5 月確定，上開3 罪接
    續執行，於92年10月24日縮短刑期假釋出監付保護管束，並
    於93年4 月1 日縮刑期滿未經撤銷假釋，視為執行完畢。詎
    其仍不知悔改，於95年1 月28日23時30分許，與另一名不知
    情之姓名年籍不詳之成年男子駕車載送丙○○返回位於屏東
    縣里港鄉○○村○○路31之49號之甲○○與丙○○之住處後
    ，竟基於意圖為自己不法所有之犯意，趁丙○○因頭痛身體
    不適，獨自在該住處客廳休息而不及防備之際，乙○○即強
    行拉扯丙○○之手指，以奪取丙○○手指上之戒指2 只（其
    中1 只戒指係黃金鑲有玫瑰花圖樣，另1 只戒指係銀白色鑲
    有一顆珠子），得手後，放入所著衣服之口袋內，旋即呼叫
    與其同行之男子一起離開現場。嗣經丙○○於95年2 月6 日
    16時30分許報警處理，始為警查知上情。
二、案經屏東縣警察局里港分局報告臺灣屏東地方法院檢察署檢
    察官偵查起訴。
    理  由
壹、程序方面：
一、按被告以外之人於偵查中向檢察官所為陳述，除顯有不可信
    之情況者外，得為證據，刑事訴訟法第159 條之1 第2 項定
    有明文。偵查中對被告以外之人所為之偵查筆錄，或被告以
    外之人向檢察官所提之書面陳述，性質上均屬傳聞證據。惟
    現階段刑事訴訟法規定檢察官代表國家偵查犯罪、實施公訴
    ，依法其有訊問被告、證人及鑑定人之權，證人、鑑定人且
    須具結，而實務運作時，檢察官偵查中向被告以外之人所取
    得之陳述，原則上均能遵守法律規定，不致違法取供，其可
    信度極高，自得為證據。經查，本件證人丙○○、甲○○於
    檢察官偵查中所為之證述，性質上雖屬傳聞證據，惟係偵查
    中向檢察官所為之證述，並均經具結，且無顯有不可信之情
    況，衡諸上開規定，自均具有證據能力。
二、次按被告以外之人（包括證人、鑑定人、告訴人、被害人及
    共同被告等）於審判外之陳述雖不符刑事訴訟法第159 條之
    1 至之4 等前4 條之規定，而經當事人於審判程序同意作為
    證據，法院審酌該言詞陳述或書面陳述作成時之情況，認為
    適當者，亦得為證據；當事人、代理人或辯護人於法院調查
    證據時，知有刑事訴訟法第159 條第1 項不得為證據之情形
    ，而未於言詞辯論終結前聲明異議者，視為有前項之同意，
    同法第159 條之5 定有明文。經查，證人丙○○、甲○○於
    警詢中之指述，性質雖均屬傳聞證據，且查無符合同法第15
    9 條之1 至之4 等前4 條之情形，然其所為之上開警詢筆錄
    內容，業經本院審理時予以提示並告以要旨，且經檢察官及
    被告表示意見，然被告及檢察官就其證據能力之有無，均未
    於言詞辯論終結前聲明異議，應視為同意將該部分陳述作為
    證據，且本院審酌該陳述作成時之情況，尚無明顯不適當之
    情形，認為以之作為本案之證據亦屬適當，故上開警詢陳述
    均有證據能力，合先敘明。
貳、實體方面：
一、訊據被告乙○○固坦承有於前揭時、地，與一名成年男子一
    同駕車載送丙○○返回其位於屏東縣里港鄉○○村○○路31
    之49號之住處之事實，惟矢口否認有何搶奪之犯行，辯稱：
    我當天載送丙○○回家後，有進入丙○○家中客廳坐，還有
    吃鳳梨和喝茶，之後就離開了，我絕對沒有拉扯丙○○的雙
    手去搶她手上之戒指云云。經查：
１、被告於95年1 月28日23時30分許，與一名不知情之姓名年籍
    不詳之成年男子駕車載送丙○○返回位於屏東縣里港鄉○○
    村○○路31之49號之甲○○與丙○○之住處後，趁丙○○因
    頭痛身體不適，獨自在該住處客廳休息而不及防備之際，被
    告即強行拉扯丙○○之手指，以奪取丙○○手指上之戒指2
    只（其中1 只戒指係黃金鑲有玫瑰花圖樣，另1 只戒指係銀
    白色鑲有一顆珠子），得手後，放入所著衣服之口袋內，旋
    即呼叫與其同行之男子一起離開現場等情，業據證人即被害
    人丙○○及甲○○分別於警詢、偵查中及本院審理時具結證
    稱綦詳（見警卷第1 至10頁、偵卷第19至21頁、本院卷第67
    至71頁），並有屏東縣警察局受理刑事案件報案三聯單1 紙
    、照片6 幀等在卷可稽。是被告搶奪被害人丙○○所有戴於
    手指上之前開戒指2 枚之事實，應可認定。
２、被告雖以前揭情詞置辯，然對於如何確定係被告搶奪被害人
    丙○○之戒指及被告如何搶奪被害人丙○○手指上之戒指等
    問題，經本院再次向證人丙○○及甲○○確認後，據證人丙○○於本院審理時具結證稱：我確定被告當天載我回家的時
    候，我2 枚戒指都還戴在手指上，是被告來我家以後，拉扯
    我的手指把戒指拿走，戒指才不見的，被告拔我戒指的時候
    ，因為我頭痛病症發作，精神不太好，但我知道有人在拔我
    手指上的戒指，可是因為我當時頭痛難受，沒有精神反抗阻
    止被告，之後我有發現我的手指紅紅腫腫的等語（見本院卷
    第71頁）；證人甲○○於本院審理時亦具結證稱：我確定本
    件2 枚戒指是戴在丙○○的手指上，當天被告一進我家就跟
    我要載丙○○回家的車錢新臺幣（下同）200 元，因為當時
    天氣冷，我想說請他們喝個茶再走，我就進去廚房燒開水，
    我從廚房走出來時，看到被告在拉扯丙○○的手指頭，之後
    把手放進口袋裡，被告轉頭看到我，就走到該名陪同她前來
    的男子身邊，拍叫該名男子並跟該名男子說「走了」（臺語
    ），之後我叫丙○○去洗澡時，才發現丙○○手指上的戒指
    都不見了，我就問丙○○戒指怎麼不見了，丙○○就說是剛
    剛被「阿芬仔」拿走了等語（見本院卷第67至68頁）明確，
    且其2 人之證述互核相符，再觀之被告於案發當天願意載送
    被害人丙○○回家及甲○○於丙○○返家後，尚有燒開水請
    被告喝茶等情，已為被告所不爭執及證人甲○○證述如前，
    可知被告與證人丙○○、甲○○等人之間，應無任何仇隙舊
    怨，依此，證人丙○○、甲○○實無設詞誣陷被告入罪之理
    。從而，證人丙○○、甲○○上開證述信而有據，被告所辯
    無非飾卸之詞，委無可取。
３、至公訴意旨所認被告與該名隨之同行之成年男子就上開搶奪
    行為，有搶奪之犯意聯絡與行為分擔，而屬共同正犯部分，
    因證人甲○○於本院審理時具結證稱：當我看到被告拉扯丙○○的手指時，陪同被告前往我家的男子當時正坐在客廳的
    椅子上，眼睛閉起來而且頭一直往下點，應該是在睡覺，他
    並沒有看著被告在拉扯丙○○的手，後來被告拔完戒指轉身
    看到我，就走到門邊把該名男子拍叫起來並說「走了」（臺
    語），該名男子才醒過來並起身，他們走了以後，我才發現
    丙○○手指上的戒指不見了等情甚明（見本院卷第68至69頁
    ），顯見被告拉扯丙○○之手指以奪取其手指上之戒指當時
    ，該名男子僅坐於該處客廳之椅子上，而無參與搶奪戒指之
    行為，且其當時眼睛閉闔，並未目視現場發生何事，倘若該
    名男子確與被告有犯意聯絡，其在現場理應保持高度警戒，
    密切注意甲○○在廚房及客廳間之動向，確保被告搶奪行動
    之安全，且於被告得手後，得以共同迅速離開現場，而豈有
    僅在搶奪現場安坐且雙眼闔閉，並於被告拍叫後，始知張開
    雙眼而起身離開之可能，又現尚無其他證據足資證明該名男
    子與被告間就上開搶奪行為，有犯意聯絡及行為分擔，準此
    ，公訴意旨此部分所認，自屬無據，附此敘明。
４、綜上所述，被告上開所辯，顯係卸責之詞，不足採信。本件
    事證明確，被告前開犯行，堪以認定，應依法論科。
二、論罪科刑
    按刑法上之搶奪罪，係指該動產在他人監督之下，乘人不備
    而公然掠取，係以不法之腕力自財物持有人之支配範圍內，
    移轉於自己之所持有，然未以強暴脅迫至使不能抗拒而言。
    （最高法院64年臺上字第1165號、25年上字第6097號、19年
    上字第533 號判例意旨參照）。本件被告係乘被害人丙○○
    因頭痛難受精神不濟而未及防備之際，搶奪被害人丙○○手
    指上之戒指2 枚，並無使用強暴脅迫至使不能抗拒之情形，
    已如前述，是核被告所為，係犯刑法第325 條第1 項之搶奪
    罪。被告前因施用毒品案件，經本院以89年度易字第1007號
    判處有期徒刑7 月確定，又於90年間因施用毒品案件，經臺
    灣高等法院高雄分院以90年度上易字第890 號判處有期徒刑
    8 月確定；再於90年間因竊盜案件，經臺灣高雄地方法院以
    90年度易字第1462號判處有期徒刑5 月確定，上開3 罪接續
    執行，於92年10月24日縮短刑期假釋出監付保護管束，並於
    93年4 月1 日縮刑期滿未經撤銷假釋，視為執行完畢之事實
    ，有臺灣高等法院被告前案紀錄表1 份在卷可參，其受有期
    徒刑執行完畢後，5 年以內故意再犯本件有期徒刑以上之罪
    ，為累犯，應依刑法第47條第1 項之規定，加重其刑（被告
    行為後刑法第47條雖經修正，惟本件被告不論依修正前之刑
    法第47條，或修正後之刑法第47條第1 項之規定，均構成累
    犯，對被告而言並無有利或不利之情形，自不生新舊法比較
    之問題，應逕依現行刑法第47條第1 項規定，論以累犯，並
    加重其刑，附此敘明）。爰審酌被告之素行不佳，有上開前
    案紀錄表可佐，正值青壯年，不思循正當途徑換取所需，企
    圖不勞而獲，公然以不法腕力攫取他人財物，危害社會秩序
    ，對被害人之生命身體法益亦生危險，且被告否認犯行，未
    有悔意，又前曾因竊盜之財產犯罪經刑之執行，猶再犯罪，
    足見其刑罰適應性不佳，惟考量所搶奪之財物價值尚非鉅額
    ，並參酌被告迄今猶未能賠償被害人損失，未取得被害人諒
    解等一切情狀，量處如主文所示之刑。末按中華民國96年罪
    犯減刑條例業經總統於96年7 月4 日公布，自同年7 月16日
    施行，本件被告所犯上開之罪，犯罪時間在96年4 月24日以
    前，經核尚無該條例第3 條所列不予減刑之情形（所犯雖屬
    該條例第3 條第1 項第15款之罪，然本院宣告刑未逾有期徒
    刑1 年6 月），應依中華民國96年罪犯減刑條例第2 條第1
    項第3 款規定，減其宣告刑之刑期2 分之1 如主文所示。
據上論斷，應依刑事訴訟法第299 條第1 項前段，刑法第325 條
第1 項、第47條第1 項，中華民國96年罪犯減刑條例第2 條第1
項第3 款、第7 條，判決如主文。
本案經檢察官潘國威到庭執行職務。
中　　華　　民　　國　　96　　年　　8 　　月　　21　　日
                  刑事第一庭    審判長法　官  潘正屏
                                      法  官  曾吉雄
                                      法  官  黃聖涵
以上正本證明與原本無異。
如不服本判決，應於收受送達後10日內向本院提出上訴書狀。
中　　華　　民　　國　　96　　年　　8 　　月　　21　　日
                                      書記官  蘇雅慧
附錄本判決論罪之法條
中華民國刑法第325條
意圖為自己或第三人不法之所有，而搶奪他人之動產者，處6 月
以上5 年以下有期徒刑。
因而致人於死者，處無期徒刑或7 年以上有期徒刑，致重傷者，
處3 年以上10年以下有期徒刑。
第 1 項之未遂犯罰之。
